臺灣屏東地方法院刑事判決　　　　　　　 95年度易字第483號
公　訴　人　臺灣屏東地方法院檢察署檢察官
被　　　告　丙○○
上列被告因傷害案件，經檢察官提起公訴（95年度偵字第3187號
），本院判決如下：
    主  文
丙○○無罪。
    理  由
一、公訴意旨略以：被告丙○○與乙○○為朋友關係，被告丙○○因不滿乙○○積欠其新台幣（下同）17,000元未償還，遂
    於民國94年12月30日23時許，夥同盧啟文及另2 名年籍、真
    實姓名不詳之成年男子，前往屏東縣屏東市○○街160 號乙○○友人之住處，要求乙○○出面解決債務問題，待乙○○
    走出友人住處，2 人一言不合，被告丙○○竟基於傷害之犯
    意，出手毆打乙○○，造成乙○○受有左眼球挫傷、瘀腫之
    傷害，因認被告丙○○涉犯傷害罪嫌云云。
二、按犯罪事實應依證據認定之，無證據不得認定其犯罪事實，
    又不能證明被告犯罪或其行為不罰者，應諭知無罪之判決，
    刑事訴訟法第154 條第2 項、第301 條第1 項分別定有明文
    ，此即揭櫫刑事訴訟程序係採證據裁判主義，易言之，即認
    定不利被告之事實，須依積極證據，苟積極證據不足為不利
    於被告事實之認定時，自應為有利於被告認定，更不必有何
    有利之證據，最高法院30年上字第816 號判例意旨參照。次
    按刑事訴訟法上所謂認定犯罪事實之證據，係指足以認定被
    告確有犯罪行為之積極證據而言，該項證據自須適合於被告
    犯罪事實之認定，始得採為斷罪資料。如未能發現相當證據
    ，或證據不足以證明，自不能以推測或擬制之方法，以為裁
    判之基礎。又刑事訴訟上證明之資料，無論其為直接或間接
    證據，均須達於通常一般人均不致有所懷疑，而得確信其為
    真實之程度，始得據為有罪之認定，若其關於被告是否犯罪
    之證明未能達此程度，而有合理性懷疑之存在，致使無法形
    成有罪之確信，根據「罪證有疑，利於被告」之證據法則，
    即不得遽為不利被告之認定，此分別有最高法院29年上字第
    3105號、40年臺上字第86號、76年臺上字第4986號判例可資
    參照。
三、公訴意旨認被告丙○○涉有上揭傷害犯行，無非係以告訴人
    乙○○之指述、證人甲○○之證詞以及財團法人屏東基督教
    醫院診斷證明書、急診病歷等為論據。訊據被告則堅決否認
    傷害犯行，辯稱：當日係與友人盧啟文一同開車經過屏東縣
    屏東市○○街160 號前，因看到乙○○機車停在該處，故請
    屋內人叫乙○○下來在屋外聊天，並無夥同盧啟文及另2 名
    年籍、真實不詳之成年男子出手毆打乙○○之行為等語。
四、經查：
（一）當日被告係與案外人盧啟文一同開車經過屏東縣屏東市○○街160 號前，因偶見告訴人乙○○機車停在該處，故請
      屋內人甲○○叫乙○○下樓一情，業經被告於警偵訊中自
      承，核與證人盧啟文、甲○○於警偵訊中證述相符（見屏
      警分刑字第095032730 號卷第8 頁95年4 月20日警詢筆錄
      、95年度偵字第3187號卷第5 至第6 頁95年6 月6 日偵訊
      筆錄、第15至第16頁95年7 月17日偵訊筆錄），顯證被告
      所辯當日乃無意中開車經過巧見告訴人機車停放於案發地
      點，方請屋主叫其下來，而非蓄意找人前往毆打告訴人等
      語與真實相符。
（二）又，被告與告訴人乙○○僅在案發地點屋外言語討論，並
      無動手動腳之情形，亦業經目擊證人盧啟文於偵訊中結證
      屬實（見95年度偵字第3187號卷第5 至第6 頁95年6 月6
      日偵訊筆錄）；而證人甲○○雖於警詢中證稱當日晚上有
      包括被告在內共4 名男子敲門找告訴人，其中有2 名男子
      毆打告訴人；然其於偵訊中又改稱：當時在姪子家，有4
      個人來敲門，說要找乙○○，我叫乙○○下來，我就到樓
      上接替他的位置打麻將，... 後來我下來的時候就看到乙○○及打他的人在講話，... 乙○○如何被打我沒有看清
      楚（見95年度偵字第3187號卷第15頁95年7 月17日偵訊筆
      錄），則證人甲○○當時究竟身處樓上或樓下？有無親眼
      所見告訴人被人毆打已有疑義；再者，對於當日敲門的4
      個人是否包括被告，證人甲○○於偵訊中亦含糊其詞稱：
      我一進警局警員就指照片，說打他的人是這個，我也沒有
      說是或不是，警員就直接寫了，照片很模糊，看到人我也
      認不出來（見95年度偵字第3187號卷第16頁95年7 月17日
      偵訊筆錄），是僅僅關於被告是否即為當日敲門尋找告訴
      人乙○○之人，證人甲○○即已無法指認與確認，更遑論
      其證詞得以證明被告確屬當日參與毆打告訴人之人。
（三）再觀諸告訴人乙○○於94年12月30日晚間23時許被毆打之
      後，竟遲至隔日下午15時7 分許方前往財團法人屏東基督
      教醫院急診室治療，甚且更遲至近5 個月後之95年4 月20
      日方至屏東縣警察局屏東分局民和派出所報案，此有財團
      法人屏東基督教醫院95年6 月28日屏基醫急字第9506055
      號函與95年4 月20日告訴人乙○○製作之警詢筆錄各1 份
      附卷可稽，已與一般遭人毆傷者均即行掛號求診、報警處
      理之常情有違；復者，告訴人乙○○於警詢中係指陳遭被
      告以拳頭歐擊（見屏警分刑字第095032730 號卷第3 頁95
      年4 月20日警詢筆錄），然於醫院中竟又宣稱乃遭人以球
      棒打傷左眼眶，此有財團法人屏東基督教醫院95年6 月28
      日屏基醫急字第9506055 號函與該院96年1 月10日屏基醫
      急字第9601009 號函暨所附病歷紀錄各1 份附卷可證，則
      告訴人乙○○關於被毆打方式之指陳亦顯有矛盾與疑義，
      綜上顯證其證詞均不足作為證明被告犯罪之證據。
（四）此外，復查無其他積極證據足以證明被告確有公訴人所指
      之傷害犯行，揆諸前揭最高法院判例之要旨，被告之犯罪
      自屬不能證明，自應為無罪之判決。
五、據上論斷，應依刑事訴訟法第301 條第1項，判決如主文。
中　　華　　民　　國　　96　　年　　3 　　月　　29　　日
                  刑事第一庭    審判長法  官潘正屏
                                      法  官黃聖涵
                                      法  官羅培毓
以上正本證明與原本無異。
如不服本判決應於收受本判決送達後十日內向本院提出上訴書狀，
其未敘述上訴理由者，並得於提起上訴後十日內向本院補提理由
書狀（均須按他造當事人之人數附繕本）「切勿逕送上級法院」
中　　華　　民　　國　　96　　年　　3 　　月　　29　　日
                                      書記官張儷薾
